臺灣高等法院刑事判決　　　　　　　　　　　　　九十一年度上訴字第一九三○號
　　上　訴　人
　　即　被　告　丙○○
　　指定辯護人　本院甲○
右上訴人因重傷害案件，不服臺灣臺北地方法院九十年度訴字第七六號，中華民國
九十一年四月十六日第一審判決（起訴案號：臺灣臺北地方法院檢察署八十九年度偵
字第一二七七三號），提起上訴，本院判決如左：
    主    文
上訴駁回。
    事    實
一、丙○○、乙○○二人原為鄰居，於民國八十九年六月二十一日下午十一時許，在
    台北市○○區○○路四段一五九巷十一號丙○○住處，與丙○○女友劉翠菱及乙
    ○○之兄高有田共四人喝酒聊天。席間丙○○、乙○○二人因所謂「八家將」及
    「宮主」道行高低發生口角爭執，乙○○並碰觸劉翠菱之手遭拒，憤而持菜刀欲
    攻擊丙○○，經高有田制止並取下菜刀後，乙○○改持敲破之酒瓶追打，並於屋
    外約一百公尺處，刺傷丙○○，致丙○○受有左肘部裂傷八×二×０．八公分之
    傷害（此部分另行判決）。丙○○受傷後，隨即折返前址住處，進入廚房清理傷
    口，數分鐘後，乙○○亦返回丙○○住處，立於門口，丙○○見狀，雖於客觀上
    具有預見持利器揮砍他人肩頸部位，將造成上肢機能毀敗之可能，仍基於傷害他
    人身體之故意，雙手分持廚房內之短西瓜刀及菜刀各一支，衝向門口，揮刀砍傷
    乙○○，致乙○○左側頸部深度割傷併休克、左內頸靜脈斷裂併神經損傷，左肩
    運動不能。經送醫急救，並進行神經移植、修補斷裂神經手術，與復健治療後，
    乙○○之左手肘肌肉動作仍無法對抗地心引力，單獨完成日常生活之進食、穿衣
    等動作，致生喪失左上肢機能之重傷害結果。
二、案經臺北市政府警察局文山第一分局移送，暨乙○○訴請臺灣臺北地方法院檢察
    署檢察官偵查起訴。
    理    由
一、訊據上訴人即被告丙○○固供承於右揭時、地，持刀砍傷乙○○，致其左上肢機
    能喪失，惟否認有何傷害故意，辯稱僅係自我防衛之舉，且告訴人並未達於重傷
    之程度云云。經查：
（一）右揭事實，業據告訴人乙○○指訴明確，核與證人高有田、劉翠菱迭次於警訊
      及檢察官訊問時指證當時之衝突情節相符（見偵查卷第八頁至第十一頁、第三
      十一頁、第五十三頁背面、第七十五頁背面），並有臺北市立萬芳醫院─委託
      財團法人私立臺北醫學院辦理甲種診斷證明書及病人病危通知、病情說明回函
      、財團法人長庚紀念醫院診斷證明書及回函、丙○○受傷照片等件附卷，暨被
      告持以砍傷告訴人乙○○之短西瓜刀、菜刀各一把扣案可資佐證（見偵查卷第
      十三頁、第十六頁、第十七頁、第二十二頁、第二十六頁、第四十七頁），足
      見被告確有持刀砍傷乙○○之犯行，實堪認定。
（二）又告訴人乙○○所受傷害，先後歷經臺北市立萬芳醫院及長庚醫院等神經手術
      及經過一年復健治療後，仍呈左肩抬舉度為二十度（正常人為０至一八０度）
      、左肘彎曲達第二度（正常人肌肉收縮及運動能力為第五度），有長庚醫院診
      斷證明書於原審附卷可按（見原審卷第一○八頁），惟其手肘肌肉動作雖能在
      依靠支持面（如桌面）做適度收縮彎曲，但左手肘動作無法對抗地心引力，即
      無法單獨靠左手完成日常生活上之進食、穿衣等行為，已達喪失機能程度，亦
      經原審囑託法務部法醫研究所鑑定在案，有該所九十一年三月二十二日法醫理
      字第０九一００００七０五號函一件，附卷可稽（見原審卷第一五六頁、第一
五七頁），顯見告訴人乙○○所受之傷害已達重傷之程度，洵堪認定，被告辯
      稱告訴人之傷害並未達於重傷之程度云云，委不足採。
（三）另被告雖辯稱其係基於防衛之意思揮刀砍傷乙○○云云。然按刑法上之正當防
      衛係以對現在不法侵害為前提，本件被告於先受乙○○持酒瓶刺傷後，已離開
      現場約一百公尺，返回家中進入廚房清洗傷口，數分鐘後，見乙○○出現於門
      口時，二人相隔客廳，且乙○○立於門口，並無積極侵害行為，業經被告供明
      在卷（見偵查卷第五十四頁），核與證人劉翠菱指證：「陳（指被告）回來，
      手受傷，我無法包紮，要出去叫車，並報警，約五分鐘回來，見乙○○已躺在
      地上」等情相符（見偵查卷第五十三項背面），是以當時之時間、空間而言，
      被告持刀攻擊乙○○時，其現在不法之侵害已不復存在，顯與正當防衛之構成
      要件有間，準此，被告上開正當防衛之辯解，顯屬臨訟之託詞，實不足採。
（四）末查被告持鋒利之短西瓜刀及菜刀向乙○○之左側頸部揮砍，足以使人受傷，
      當為被告所明知，且被害人受傷後足致喪失左上肢機能之重傷害，亦為被告所
      能預見，被告傷害乙○○之身體致重傷害犯行，洵堪認定，應予依法論科。
二、核被告所為，係犯刑法第二百七十七條第二項後段之傷害致重傷罪。原審認為被
    告罪證明確適用刑法第二百七十七條第二項後段。並審酌被告酒後受乙○○攻擊
    受傷在先，又見其再度登門於後，一時情緒激動，未及深思，致犯本件之罪，所
    造成傷害部位在左上肢，對乙○○生活作息影響之程度，與被告犯罪後態度等一
    切情狀，量處有期徒刑年貳月。認事用法核無不合，量刑亦稱妥適，被告上訴
    仍執前詞指摘原判決不當，為無理由，應予駁回。
據上論斷，依刑事訴訟法第三百六十八條，判決如主文。
本案經檢察官鄭龍照到庭執行職務。
中      華      民      國     九十一     年     八     月     十三     日
                                臺灣高等法院刑事第十五庭
                                    審判長法  官  房  阿  生
                                          法  官  雷  元  結
                                          法  官  蔡  光  治
右正本證明與原本無異。
如不服本判決應於收受送達後十日內向本院提出上訴書狀，其未敘述上訴之理由者並
得於提起上訴後十日內向本院補提理由書（均須按他造當事人之人數附繕本）。
                                    書記官  王  才  生
中      華      民      國    九十一      年    八      月      十五    日
附錄：本案論罪科刑法條全文
刑法第二百七十七條
傷害人之身體或健康者，處三年以下有期徒刑、拘役或一千元以下罰金。
犯前項之罪、因而致人於死者，處無期徒刑或七年以上有期徒刑，致重傷者，處三年
以上十年以下有期徒刑。
